---
title: "Tubes Fundamen Sains Data"
output:
  html_document: default
  pdf_document: default
---

kelompok: <br>
20523164 FAJRUN SHUBHI <br>
20523181 MUHAMMAD IVANDER RAMUSTA <br>
20523035 MOCHAMAD FACHRUL ANDRIANSYAH <br>




Clustering sebuah dataset country menggunakan K-MEANS, clustering ini bertujuan untuk mengkategotikan negara menggunakan faktor sosial ekonomi dan kesehatan yang menentukan pembangunan negara secara keseluruhan.<br>
sumber: kaggle.com<br>

pada dataset ini terdapat 10 columns(atribut) dan 167 baris <br>
country: nama-nama negara<br>
child_mort: Kematian anak di bawah usia 5 tahun<br>
export: Ekspor barang dan jasa per kapita<br>
healt: Total pengeluaran kesehatan per kapita<br>
imports: Impor barang dan jasa per kapita<br>
income: Pendapatan bersih per orang<br>
inflation: Pengukuran tingkat pertumbuhan tahunan<br>
life_expec: Jumlah tahun rata-rata seorang anak yang baru lahir akan hidup<br>
total_fer: Jumlah anak yang akan dilahirkan<br>
gdpp: PDB per kapita<br>


import dulu library yang akan digunakan untuk clustering k-means 
```{r}
library(tidyverse)
library(cluster)
library(factoextra)
library(ggplot2)
```


kemudian import dataset yang akan digunakan dan tampilkan dataset tersebut.
```{r}
myData <- read.csv("Country-data.csv")
myData
```


kita bisa lihat 6 data pertama dari dataset dengan perintah head()
```{r}
head(myData)
```


lakukan perintah berikut untuk melihat statistik dari datasetnya yang ditampilkan percolumn.
```{r}
summary(myData)
```



bisa juga lakukan perintah str() untuk melihat tipe data tiap columns
```{r}
str(myData)
```


kemudian lakukan perubahan menjadi sebuah data frame pada data utama
pada baris ke-2 itu digunakan untuk mengganti rownames dari columns country
dan baris 3 untuk menghapus columns country
```{r}
myData.new <- as.data.frame(myData) # Transforming our main data in a data frame
myData.new <- myData[,-1]
myData.new

```

membuat histogram dari masing-masing atribut.
```{r}
myData.new %>%
  gather(Attributes, value, 1:9) %>%
  ggplot(aes(x=value, fill=Attributes)) +
  geom_histogram(colour="white", show.legend=FALSE) +
  facet_wrap(~Attributes, scales="free_x") +
  labs(x="Values", y="Frequency",
       title="Country Data - Histograms") +
  theme_bw()
```



Mencari K(jumlah cluster) yang Optimal

Dalam menentukan k pada cluster, ada beberapa pendekatan yang dapat digunakan yaitu : 1. Silhouette 
2. Elbow 
3. Gap Statistic

disini kami mencoba untuk menggunakan metode elbow, Berdasarkan grafik dibawah, terlihat penurunan paling tajam membentuk elbow atau mementuk siku pada k=2. Sehingga untuk metode elbow diperoleh hasil k optimal 2

```{r}
fviz_nbclust(myData.new, kmeans, method = "wss")
```


kami juga mencoba dengan menggunakan metode silhouette

Pendekatan silhouette menggunakan rata-rata nilai cluster untuk menduga nilai k optimum. Semakin tinggi nilai rata-ratanya maka akan semakin baik clusternya. Berdasarkan grafik silhouette yang terbentuk, diperoleh banyak cluster optimal seanyak 2. Hasil ini sama dengan penentuan k optimal menggunakan metode elbow

```{r}
fviz_nbclust(myData.new, kmeans, method = "silhouette")
```


disini kami mencoba untuk melakukan 2 clustering terhadap masing2 2 atribut dengan membagi 2 cluster(centers)
1.  clustering data angka kematian (child mort) dan angka kelahiran (total fer) suatu negara
2.  clustering data income dan inflation suatu negara

```{r}
set.seed(123)
result <- kmeans(myData.new, centers = 2, nstart = 25)

plot(myData.new[,c(1,8)], col=result$cluster)

plot(myData.new[,c(5,6)], col=result$cluster)


```


Visualisasi menggunakan ggplot2

Di bawah ini, kita akan memvisualisasikan hasil clustering di atas, menggunakan package ggplot2. Baris ke-1 menjadikan tipe data cluster dari numerik ke diskret (kategori/factor)

```{r}
myData.new$cluster <- factor(result$cluster)
centers <- as.data.frame(result$centers)
```

```{r}
ggplot() + 
  geom_point(data=myData.new, aes(x=child_mort, y=total_fer,color=cluster))  +
  geom_point(data=centers, aes(x=child_mort, y=total_fer, color="Center"), 
             size=52, alpha=.3, show.legend = FALSE)
```

```{r}
ggplot() + 
  geom_point(data=myData.new, aes(x=income, y=inflation,color=cluster))  +
  geom_point(data=centers, aes(x=income, y=inflation, color="Center"), 
             size=52, alpha=.3, show.legend = FALSE)
```


Berbeda dengan clustering sebelumnya, disini kita membuat clustering dari seluruh data yang ada pada dataset, kami membagi menjadi 2 cluster sesuai dengan k optimal
dengan menggunakan fviz_cluster
```{r}
fviz_cluster(result, myData[, -1], ellipse.type = "norm")
```

```{r}
fviz_cluster(result, myData[, -1],
   palette = "Set2", ggtheme = theme_minimal())
```

Untuk melihat nilai apa saja yang dikembalikan oleh fungsi kmeans, dapat dilihat melalui
```{r}
attributes(result)$names
```

dan untuk memanggil nilai tertentu di atas, dapat dilakukan dengan cara result$cluster, result$centers, result$size, dan seterusnya

```{r}
# Clusters to which each point is associated
result$cluster
```
```{r}
# Cluster centers
result$centers
```

```{r}
# Cluster Size
result$size
```

```{r}
# Between clusters sum of square
result$betweenss
```
```{r}
# Total with sum of square
result$tot.withinss
```


kami mencoba untuk melakukan clustering dengan membagi menjadi lebih dari 2 cluster, disini kami mencoba untuk 3 cluster, 4 cluster dan 5 cluster, dan menyimpannya pada suatu variable

```{r}
result_3 <- kmeans(myData.new, centers = 3, nstart = 25)
result_4 <- kmeans(myData.new, centers = 4, nstart = 25)
result_5 <- kmeans(myData.new, centers = 5, nstart = 25)
```

kemudian kita melakukan clustering dengan menggunakan fviz_cluster dan memasukan variable tadi kemudian lakukan ploting.
```{r}
p1 <- fviz_cluster(result, geom = "point", data = myData[,-1]) + ggtitle(" K = 2")
plot(p1)
p2 <- fviz_cluster(result_3, geom = "point", data = myData[,-1]) + ggtitle(" K = 3")
plot(p2)
p3 <- fviz_cluster(result_4, geom = "point", data = myData[-1]) + ggtitle(" K = 4")
plot(p3)
p4 <- fviz_cluster(result_5, geom = "point", data = myData[-1]) + ggtitle(" K = 5")
plot(p4)

```

Hasil plot diatas merupakan clustering datasets country dengan membagi menjadi 2, 3, 4, 5 cluster.


Terimakasih..............


